臺灣彰化地方法院宣示判決筆錄　　　　　 94年度選易字第4號
公　訴　人　臺灣彰化地方法院檢察署檢察官
被　　　告　甲○○
選任辯護人　江慧鈴律師
　　　　　　林志銘律師
　　　　　　張崇哲律師
上列被告因違反農會法等案件，經檢察官提起公訴（94年度選偵
字第20號），經本院合議庭裁定由受命法官獨任進行簡式審判程
序，於中華民國94年12月27日下午4 時，在本院刑事第9 法庭公
開宣示判決，出席人員如下：
審判長起立朗讀判決主文、犯罪事實要旨、處罰條文、附記事項
及告以上訴限制、期間並提出上訴狀之法院，且諭知記載其內容
：
一、主文：甲○○共同農會之選舉，對於有選舉權之人，交付財
    物，而約其選舉權為一定之行使，處有期徒刑陸月，如易科
    罰金，以佰元折算壹日。
二、犯罪事實要旨：甲○○為第14屆彰化縣秀水鄉農會（下稱秀
    水農會）之總幹事，乙○○係現任彰化縣秀水鄉鄉代會主席
    ，己○○為秀水農會前任總幹事、辛○○為秀水農會會務股
    股員。緣秀水農會第15屆會員代表於民國94年2 月19日由農
    會會員選舉產生45席代表，於94年3 月2 日召開會員代表大
    會，選舉產生9 席理事及3 席監事（會員代表均有4 張投票
    權），於94年3 月11日召開理、監事會，互選出農會理事長
    及常務監事，並由當選之理事遴聘農會總事，因秀水農會第
    15屆農會總幹事之候選人有甲○○、庚○○，而甲○○為連
    任秀水農會總幹事，且因農會總幹事係由當選農會理事所遴
    聘，甲○○為求支持其成為總幹事之理事候選人均能夠順利
    當選，以獲得遴聘續任秀水農會總幹事，甲○○竟與己○○
    共同基於對於有選舉權之人交付財物而約其選舉權為一定之
    行使之行賄犯意聯絡，由己○○於秀水農會代表選舉前某日
    即約於94年農曆過年前某日，透過不知情之張蛟龍，陪同至
    已登記為第15屆秀水農會會員代表候選人周陳娶（涉嫌違反
    農會法罪嫌部分，另為緩起訴處分）位於彰化縣秀水鄉○○
    路78號住處，交付新臺幣（下同）100,000 元予周陳娶，並
    約定若周陳娶當選為秀水農會代表時，於選舉秀水農會理事
    時，要將選票投給支持甲○○續任秀水農會總幹事之理事候
    選人。甲○○為求掌握為其向會員代表買票行賄之人，是否
    確實將票投給支持甲○○續任總幹事之理事候選人，與辛○○於94年3 月1 日，在位於彰化縣秀水鄉○○村○○路328
    號之秀水農會辦公室內，甲○○要求負責保管理事選舉選票
    之辛○○將理事選票交付給甲○○，由甲○○在45張當選代
    表選舉理事之6 張選票中，以大頭針在選票號次的下方打洞
    作暗記，並於94年3 月2 日將包括作好暗記之理事選票全部
    交給辛○○，並要辛○○按照各理事選舉投票權人之順序，
    交給包括已當選為秀水農會代表之周陳娶等有理事投票權之
    選舉權人。嗣周陳娶於94年2 月19日秀水農會代表選舉，當
    選秀水農會代表，惟因周陳娶知悉甲○○在其同選區，另有
    安排他人與周陳娶競選，且周陳娶與庚○○亦有交情，而於
    94年3 月2 日秀水農會理事選舉中，未將選票投與支持續聘
    甲○○為秀水農會總幹事之理事候選人，而改投給支持庚○○為秀水農會總幹事之理事候選人，因秀水農會理事選舉後
    ，甲○○陣營在應選9 席理事中，僅當選4 席理事（即吳水
    益、林聰松、林派及施能堂），甲○○從上開作有暗記之選
    票中，發現周陳娶並未將票投給所約定之理事候選人，即於
    同日下午，要己○○陪同不知情之張蛟龍，向周陳娶索討前
    揭100,000 元賄款，周陳娶因自知未依約定投票給支持甲○○之理事候選人，即由周陳娶之先生周元宣將100,000 元返
    還與己○○。甲○○在知悉支持其成為秀水農會總幹事之理
    事當選人僅有4 位，不足以支持其續任總幹事，而其餘所當
    選之5 位理事候選人張學成、戊○○、丁○○、丙○○、張
    漢川，均係支持庚○○，雖甲○○事後得知庚○○因資格不
    符，無法獲聘為秀水農會總幹事，惟甲○○前因總幹事選舉
    ，與庚○○有嫌隙，且庚○○要欲支持庚○○當選總幹事之
    上開5 位理事當選人，於94年3 月11日遴聘總幹事時，不要
    聘任甲○○，欲使第15屆秀水農會總幹事之選舉無法產生，
    待庚○○資格符合後，再重新遴聘庚○○為秀水農會總幹事
    ，甲○○遂透過乙○○出面協調，於94年3 月7 日晚上某時
    ，由乙○○邀約甲○○、庚○○、支持庚○○之秀水農會理
    事當選人戊○○、丁○○、丙○○等人至乙○○位於彰化縣
    秀水鄉○○村○○街30 5巷1 號之住處，並共同基於農會聘
    任總幹事，對理事期約不正利益，而許以聘任之犯意聯絡，
    協議原支持庚○○之5 位理事當選人，同意在94年3 月11日
    ，改遴聘甲○○為秀水農會總幹事，甲○○則須要求其掌握
    的4 席理事，改支持原支持庚○○當選總幹事之理事當選人
    張學成擔任理事長，甲○○並在庚○○於94年8 月間，自學
    校退休後，聘任庚○○為秀水農會秘書一職為條件，以此種
    對於理事期約不正利益之方式，而約定聘任甲○○為秀水農
    會總幹事。嗣於同年3 月11日之遴聘農會總幹事，所有理事
    當選人果依上開協議，8 票通過張學成擔任秀水農會理事長
    （戊○○因秀水農會未設投票箱，而未將票投給張學成），
    9 票通過遴聘甲○○為農會總幹事。
三、處罰條文：農會法第47條之1 第1 項第2 款、第47條之2 第
    1 項第2 款、刑法第11條前段、第28條、第55條、第41條第
    1 項前段，罰金罰鍰提高標準條例第1 條前段、第2 條。
四、附記事項：
  (一)甲○○應向中華民國紅十字會臺灣省彰化縣支會支付新臺幣
    貳拾伍萬元。
  (二)農會法第47條之1 第2 項固規定犯前項之罪者，所收受之財
    物沒收之，如全部或一部不能沒收時，追徵其價額。亦即如
    其賄賂財物已交付給有投票權之人收受，因該受賄者係犯農
    會法第47條之1 第1 項第1 款之投票受賄罪，其所收受之賄
    賂則應依同法條第2 項之規定沒收之。故犯投票交付賄賂罪
    者，其已交付之賄賂，應依農會法第47條之1 第2 項之規定
    ，於其對向犯所犯投票受賄罪之從刑宣告沒收或追徵。是本
    件甲○○、己○○共同交付與周陳娶之賄賂新臺幣壹拾萬元
    ，不予宣告沒收，附此敘明。
五、協商判決除有刑事訴訟法第455 條之4 第1 項第1 款於本訊
    問程序終結前，被告撤銷協商合意或檢察官撤回協商聲請者
    ；第2 款被告協商之意思非出於自由意志者；第4 款被告所
    犯之罪非第455 條之2 第1 項所定得以聲請協商判決者；第
    6 款被告有其他較重之裁判上一罪之犯罪事實者；第7 款法
    院認應諭知免刑或免訴、不受理者情形之一，及違反同條第
    2 項「法院應於協商合意範圍內為判決；法院為協商判決所
    科之刑，以宣告緩刑或2 年以下有期徒刑、拘役或罰金為限
    」之規定者外，不得上訴。
六、本件如得上訴，而如不服本件判決，得自收受宣示判決筆錄
    送達之日起10日內，向本院提出上訴書狀，上訴於第二審法
    院。
中　　華　　民　　國　　94　　年　　12　　月　　27　　日
                        臺灣彰化地方法院刑事第九庭
                                         書記官   施惠卿
                                   審判長法  官   唐中興
右筆錄正本證明與原本無異。
不得上訴。
中　　華　　民　　國　　94　　年　　12　　月　　27　　日
                                         書記官   施惠卿
農會法第47條之1
農會之選舉有左列行為之一者，處3 年以下有期徒刑，得併科3
萬元以下罰金：
一、有選舉權之人，要求、期約或收受財物或其他不正利益，而
    許以不行使其選舉權或為一定之行使者。
二、對於有選舉權之人，行求、期約或交付財物或其他不正利益
    ，而約其不行使選舉權或為一定之行使者。
三、對於候選人行求、期約或交付財物或其他不正利益，而約其
    放棄競選或為一定之競選活動者。
四、候選人要求、期約或收受財物或其他不正利益，而許以放棄
    競選或為一定之競選活動者。
犯前項之罪者，所收受之財物沒收之。如全部或一部不能沒收時
，追徵其價額。
農會法第47條之2
農會聘任總幹事，自辦理理事候選人登記之日起，有左列行為之
一者，處3 年以下有期徒刑，得併科3 萬元以下罰金︰
一、理事或理事候選人要求、期約或收受財物或其他不正利益，
    而許以聘任或不聘任者。
二、對於理事或理事候選人行求、期約或交付財物或其他不正利
    益，而約其為聘任或不聘任者。
三、對於遴選合格之總幹事候聘人員行求、期約或交付財物或其
    他不正利益，而約其放棄接受聘任者。
四、遴選合格之總幹事候聘人員要求、期約或收受財物或其他不
    正利益，而許以放棄接受聘任者。
預備犯前項之罪者，處 1 年以下有期徒刑。
犯第1 項、第2 項之罪者，其預備或用以行求、期約、交付或收
受之財物，不問屬於犯人與否，沒收之。如全部或一部不能沒收
時，追繳其價額。
